【裁判字號】    99,簡上,46
【裁判日期】    990531
【裁判案由】    毀損
【裁判全文】
臺灣彰化地方法院刑事判決              99年度簡上字第46號
上  訴  人
即  被  告  甲○○
上列上訴人即被告因毀損案件，不服本院九十九年度簡字第九十
一號中華民國九十九年一月二十六日簡易判決（檢察官聲請簡易
判決處刑案號：九十八年度偵字第八二六八號），提起上訴，本
院管轄之第二審合議庭判決如下：
    主  文
原判決撤銷。
甲○○損壞他人之水泥板圍牆，足以生損害於他人，處拘役拾伍
日，如易科罰金，以新臺幣壹仟元折算壹日，緩刑貳年。未扣案
之鐵管壹支，沒收。
    事  實
一、甲○○與乙○○均係務農並隔鄰耕作，因雙方對於土地之使
    用範圍有所爭執而不睦，詎甲○○竟基於毀損之故意，於民
    國九十八年九月六日上午九時許，在彰化縣埤頭鄉○○段第
    二之八地號土地處，持其所有之鐵管一支，將乙○○所有、
    設置於該處之水泥板圍牆，敲破部分水泥板而損壞該水泥板
    圍牆一段，足以生損害於乙○○。嗣經乙○○察覺報警處理
    後，循線查悉上情。
二、案經乙○○訴由彰化縣警察局北斗分局報請臺灣彰化地方法
    院檢察署檢察官偵查聲請簡易判決處刑。
    理  由
一、按「被告以外之人於審判外之陳述，雖不符前四條之規定，
    而經當事人於審判程序同意作為證據，法院審酌該言詞陳述
    或書面陳述作成時之情況，認為適當者，亦得為證據。當事
    人、代理人或辯護人於法院調查證據時，知有第一百五十九
    條第一項不得為證據之情形，而未於言詞辯論終結前聲明異
    議者，視為有前項之同意。」，刑事訴訟法第一百五十九條
    之五定有明文。本件被告於本院準備程序時，表示對於檢察
    官所提各項證據方法之證據能力並無意見，本院審酌上開各
    該證據均非屬違法取得之證據，復經本院於審判期日就上開
    證據進行調查、辯論，依法均具有證據能力，合先敘明。
二、上揭犯罪事實，業據被告甲○○於本院準備程序及審理時坦
    承不諱，核與證人即被害人乙○○於警詢時證述之情節相符
    ，並有彰化縣警察局北斗分局埤頭分駐所九十八年九月八日
    所拍攝水泥板圍牆遭損壞之現場照片二幀、九十八年十月二
    十三日檢察署勘驗筆錄一件、內容記載彰化縣埤頭鄉○○段
    第二之八地號土地所有權人為乙○○、許義欣之土地所有權
    狀二張及彰化縣北斗地政事務所九十八年十月二十七日北地
    二字第０九八０００五二八八號函附之彰化縣埤頭鄉○○段
    第二之八地號土地複丈成果圖一份在卷可資佐證。基上所述
    ，本件事證明確，被告前揭毀損犯行，堪以認定。
三、核被告甲○○所為，係犯刑法第三百五十四條之損壞他人器
    物罪。本件被告雖於上訴狀中辯稱係基於保護自家土地才會
    破壞該圍牆，並無故意犯罪之意圖云云，惟本件系爭水泥板
    圍牆係設置於彰化縣埤頭鄉○○段第二之八地號土地處，而
    該土地之所有權人確為乙○○、許義欣二人，有前開土地複
    丈成果圖及土地所有權狀可證，況被告其後於本院準備程序
    及審理時亦均認罪坦承確有毀損犯行，已詳如前述，其上訴
    狀中所辯顯屬無據，其上訴核無理由。又原審引據檢察官聲
    請簡易判決處刑書所列事實證據，而就被告前開行為認係犯
    有致令他人物品不堪用之罪行，據以論罪科刑，判處被告拘
    役十五日，並諭知易科罰金之折算標準，固非無見，惟按刑
    法第三百五十四條毀損器物罪中所謂「毀棄」係指銷毀、滅
    除、拋棄，使物之效用全部喪失，「損壞」係指損傷破壞物
    體，使其效用全部或一部喪失之意，另「致令不堪用」則指
    以毀棄、損壞以外之其他方法，雖未毀損原物，但使其物之
    效用喪失。查本案前開水泥板圍牆，雖遭被告持鐵管敲破其
    中數片水泥板，惟並未達銷毀、滅除之程度而喪失其全部效
    用，亦非單純未毀損物品之外觀而使其效用喪失，故其上揭
    行為應屬損壞之範疇，原審疏未注意及此，誤認係屬致令不
    堪用之行為，其認事用法即有違誤，本件被告前揭上訴雖無
    理由，惟原判決既有前開可議之處，自應由本院將原判決予
    以撤銷改判。爰審酌被告犯罪動機、目的、手段、所生損害
    暨被告品行、智識程度及犯後態度等一切情狀，量處如主文
    所示之刑，並諭知易科罰金之折算標準，以示懲儆。另查被
    告未曾因故意犯罪受有期徒刑以上刑之宣告，此有臺灣彰化
    地方法院檢察署刑案資料查註紀錄表及臺灣高等法院被告前
    案紀錄表各一件在卷可稽，其因一時失慮，致罹刑典，且本
    件上訴後已將上開損壞之水泥板圍牆修復，並已與被害人乙
    ○○達成民事和解，有九十九年五月十七日和解書一份存卷
    可稽，其經此教訓，應知警惕而無再犯之虞，所宣告之刑，
    認以暫不執行為適當，爰併予宣告緩刑二年，以勵自新。末
    查被告上開用以損壞前揭水泥板圍牆之鐵管一支雖未扣案，
    惟因係被告所有，供犯本件毀損罪所用之物，且據被告供承
    現仍放置於其住處，爰依刑法第三十八條第一項第二款規定
    併予宣告沒收。
據上論斷，應依刑事訴訟法第四百五十五條之一第一項、第三項
、第三百六十九條第一項前段、第三百六十四條、第二百九十九
條第一項前段，刑法第三百五十四條、第四十一條第一項前段、
第七十四條第一項第一款、第三十八條第一項第二款，刑法施行
法第一條之一，判決如主文。
本案經檢察官林于人到庭執行職務。
中    華    民    國    99    年    5    月    31     日
                  臺灣彰化地方法院刑事第三庭
                      審判長法官  李  進  清
                            法官  洪  志  賢
                            法官  唐  中  興
以上正本證明與原本無異。
不得上訴。
中    華    民    國    99    年    5     月    31    日
                      書  記  官  蘇  美  苓
附錄本案論罪科刑法條全文：
中華民國刑法第354條
（毀損器物罪）
毀棄、損壞前二條以外之他人之物或致令不堪用，足以生損害於
公眾或他人者，處 2 年以下有期徒刑、拘役或 5 百元以下罰金
。

司法院資訊處製作；財團法人民間司法改革基金會備份。
